臺灣彰化地方法院刑事判決　　　　　　　 94年度易字第905號
公　訴　人　臺灣彰化地方法院檢察署檢察官
被　　　告　丙○○
　　　　　　　　　　　13號
選任辯護人　陳大俊律師
上列被告因詐欺案件，經檢察官提起公訴（94年度偵字第4538號
），本院判決如下：
    主  文
丙○○幫助意圖為自己不法之所有，以詐術使人將本人之物交付
，處有期徒刑伍月，如易科罰金，以佰元折算壹日。緩刑年
。
    事  實
一、丙○○透過友人乙○○之告知，得知可藉由提供自己具名設
　　立之銀行帳戶，得款花用；且能預見其提供帳戶之存摺及金
　　融卡予不相識之人使用，可能將所收購之帳戶用以遂行詐欺
　　取財之不法行為，然為圖獲取錢財，竟萌其發生亦不違背其
　　之本意，而基於幫助該姓名、年籍均不詳之「李國明」成年
　　男子實施詐欺取財之不確定故意，以五本存款簿每月租金新
    臺幣（下同）三萬元之代價，於民國九十三年十月間某日，
    將自己於九十三年十月二十日所申設之臺灣中小企業銀行帳
    戶（帳號：000-00-000000號）、臺中商業銀行帳戶（帳號
    ：0000000號），於九十三年十月二十一日所申設之復華商
    業銀行北斗分行帳戶（帳號：00000000-0號）、彰化銀行帳
    戶（帳號：00000000000號），於九十三年十月二十五日所
    申設之埤頭郵局帳戶（局號：000000-0號、帳號：000000-0
    號）之存款簿及提款卡等物（上開存款帳戶除了臺灣中小企
    業銀行帳戶之外，其餘帳戶因未發生詐欺取財情事，本於幫
    助犯，以正犯已經犯罪為構成要件，故幫助犯無獨立性，如
    無他人犯罪行為之存在，幫助犯即無由成立之理由，認為此
    部分不構成犯罪），分二次交付予姓名、年籍均不詳綽號「
    李國明」之成年男子，而容任該名男子使用上開帳戶作為行
    騙時供被害人匯款之用，以此方式幫助該名男子為詐欺取財
    之犯行，即由該名男子將所購得上開臺灣中小企業銀行帳戶
    之存款簿等物件與不詳姓名之人士（該等人士是否均已成年
    ？是否均與「李國明」有共同犯意之聯絡？於卷內資料尚無
    從得知）基於意圖為自己不法所有之犯意，於九十三年十一
    月五日十三時許，以電話詐財之方式，向甲○○佯稱：係其
    堂弟徐庶崇，要向伊借款十萬元云云，並指示甲○○持提款
    卡至自動櫃員機匯款，致其甲○○陷於錯誤，依其指示操作
    ，分別將個人帳戶內之存款100,000元，匯入丙○○申辦之
    上開臺灣中小企業銀行帳戶內，上開遭詐騙之匯款金額並旋
    即遭不明人士提領一空。嗣經警循線查獲，始知上情。
二、案經甲○○向台北市政府警察局內湖分局報案後函轉彰化縣
    警察局北斗分局報請臺灣彰化地方法院檢察署檢察官偵查起
    訴。
    理  由
一、按被告以外之人於審判外之言詞或書面陳述，除法律有規定
    者外，不得作為證據，又被告以外之人於審判外之陳述，雖
    不符刑事訴訟法第一百五十九條之一至第一百五十九條之四
    之規定，而經當事人於審判程序同意作為證據，法院審酌該
    言詞陳述或書面陳述作成時之情況，認為適當者，亦得為證
    據。當事人於法院調查證據時，知有第一百五十九條第一項
    不得為證據之情形，而未於言詞辯論終結前聲明異議者，視
    為有前項同意，刑事訴訟法第一百五十九條第一項、第一百
    五十九條之五分別定有明文。查證人即被害人甲○○於警詢
    中之證述，雖係被告以外之人於審判外之言詞陳述，惟被告
    已同意做為證據，並於本院調查證據時，明知上情而仍未於
    言詞辯論終結前聲明異議，有本院九十四年十月十二日審判
    筆錄可稽，且本院審酌該言詞陳述均係由上開證人出於自由
    意識而陳述，所陳述之內容又無顯不可信之情事等一切情況
    ，認為適當，依前述規定，自得採為認定本件犯罪事實之證
    據，合先敘明。
二、上開犯罪事實，業據被告丙○○坦承不諱，復經證人乙○○
    於本院證述屬實，此外並有臺灣中小企業銀行帳戶（帳號：
    000- 00-000000號）、臺中商業銀行帳戶（帳號：0000000
    號）、復華商業銀行北斗分行帳戶（帳號：00000000-0號）
    、彰化銀行帳戶（帳號：00000000000號）、埤頭郵局帳戶
    （局號：000000-0號、帳號：000000-0號）之申請書及留存
    之證件在卷可徵。又證人即被害人甲○○於警詢中對於受騙
    之過程業已證述甚明，又有被告在臺灣中小企業銀行帳戶（
    帳號：000- 00-000000號）交易明細附卷可憑，足見被告交
    付予綽號「李國明」之上開台灣中小企業銀行存款帳戶，確
    係供「李國明」及不詳姓名、年籍者充作詐欺取財之匯款帳
    戶所用無訛。
三、刑法上之故意，分為直接故意（確定故意）與間接故意（不
  　確定故意），「行為人對於構成犯罪之事實，明知並有意使
    其發生者」為直接故意；「行為人對於構成犯罪之事實，遇
    見其發生而其發生並不違背其本意者」為間接故意；而間接
    故意與有認識的過失之區別，在於二者對構成犯罪之事實雖
    均預見其能發生，但前者對其發生並不違背其本意，後者則
    確信其不發生。又幫助犯之成立，以行為人主觀上認識被幫
    助者正欲從事犯罪或係正在從事犯罪，且該犯罪有既遂之可
    能，而其行為足以幫助他人實現構成要件者，即具有幫助故
    意，並不以行為人確知被幫助者係犯何罪名為必要。查：金
    融帳戶為個人理財工具，申請開設金融帳戶並無任何特殊之
    限制，一般民眾皆能自由申請開戶，並得同時在不同金融機
    構申請多數存款帳戶使用，乃眾所週知之事實。依一般人之
    社會生活經驗，倘係合法收入，本可自行向金融行庫申請帳
    戶使用，而無向他人購買或承租帳戶之必要，參以近年來假
    借中獎或代辦款項為由而為詐欺取財之犯罪類型層出不窮，
    該等犯罪，多數均係利用他人帳戶作為詐欺所得財物之出入
    帳戶，此業經媒體廣為披載，是若他人不以自己名義申請開
    戶，反向陌生人收購或承租金融機構帳戶，衡情應能預見收
    購或承租帳戶之人，係欲以該帳戶從事詐欺或其他不法之行
    為，此為一般正常之成年人所得判斷之事。被告案發當時已
    年滿三十三歲（民國六十年六月二十七日生），實難謂全無
    社會經驗，且個人存摺與提款卡結合，專有性甚高，更非一
    般自由流通使用之物，縱需交他人使用，亦必基於信賴關係
    或特殊事由，自不可能交予連真實姓名、電話、住址都不知
    之人任意使用，綜上所述可知，被告對於他人持其提供之金
    融機構帳戶犯罪，應有所預知，其竟將所開立之帳戶存摺、
    金融卡、密碼交付詐騙被害人甲○○，對於詐騙者持用詐欺
    取財之事實，自難諉為不知情。被告既可預見若提供帳戶予
    他人使用，足以供作他人為詐欺犯罪之人頭帳戶，竟仍不違
    背其本意，提供帳戶，其應有幫助他人詐欺之未必故意，其
    自白核與事實相符。
四、末查被告僅係出售銀行帳戶存摺及金融卡供他人不法使用，
    並未有其他證據足認被告有共同參與詐欺取財犯行之情事，
    亦無其他證據足資證明被告與不詳姓名年籍「李國明」之男
    子等人間有何詐欺取財之犯意聯絡，堪認被告所為應僅係幫
    助行為。本件事證已臻明確，被告上開犯行洵堪認定，應依
    法論科。
五、按以幫助之意思，參與構成要件以外之行為者，為幫助犯。
    查本件被告係以幫助之意思，出租上開台灣中小企業銀行之
    帳戶存摺及金融卡予真實姓名、年籍均不詳之「李國明」成
    年男子一次，而參與詐欺取財構成要件以外之行為，是核被
    告所為，係犯刑法第三十條第一項、第三百三十九條第一項
    之幫助詐欺取財罪。爰審酌被告為圖一己之私利而提供帳戶
    予他人使用，助長犯罪，增加被害人尋求救濟之困難，並使
    犯罪之追查趨於複雜，暨考量其犯罪手段、所生之危害、所
    得之利益、犯罪後猶飾詞否認犯行之態度，及其素行、智識
    、生活狀況等一切情狀，量處如主文所示之刑，並諭知如易
    科罰金之折算標準。又查被告前未曾受有期徒刑以上刑之宣
    告，有台灣彰化地方法院檢察署刑案資料查註紀錄表及台灣
    高等法院被告前案紀錄表在卷可稽，且其工作事業、家庭均
    待其本人維繫經營，其因一時怠忽而罹刑章，且能負起應有
    之責任，取得被害人甲○○之諒解，與之達成民事和解賠償
    ，經此次偵審及刑之宣告後，當能知所警惕，本院認所宣告
    之刑以暫不執行為適當，併諭知緩刑三年，以期其自新、自
    勵。
六、公訴意旨認為被告於九十三年十月間某日，將自己於九十三
    年十月二十日所申設之臺灣中小企業銀行帳戶（帳號：000-
    00-0 00000號）、臺中商業銀行帳戶（帳號：0000000 號）
    ，於九十三年十月二十一日所申設之復華商業銀行北斗分行
    帳戶（帳號：00000000-0號）、彰化銀行帳戶（帳號：0000
    000000 0號），於九十三年十月二十五日所申設之埤頭郵局
    帳戶（局號：000000-0號、帳號：000000-0號）之存款簿及
    提款卡等物，分二次交付予姓名、年籍均不詳綽號「李國明
    」之成年男子之行為，認係構成連續二次販賣（出租）帳戶
    以幫助詐欺之犯行，為連續犯云云。惟查：
(一)、刑法上之幫助犯，以正犯已經犯罪為構成要件，故幫助犯無
    獨立性，如無他人犯罪行為之存在，幫助犯即無由成立。此
    觀最高法院六十年台上字第二一五九號判例要旨自明。
(二)、被告所有臺灣中小企業銀行帳戶（帳號：000- 00-0 00000
    號）、臺中商業銀行帳戶（帳號：0000000號）、復華商業
    銀行北斗分行帳戶（帳號：00000000-0號）、彰化銀行帳戶
    （帳號：0000 000000 0號）、埤頭郵局帳戶（局號：000
    000-0號、帳號：000000-0號）之存款簿及提款卡等物，雖
    分二次交付予姓名、年籍均不詳綽號「李國明」之成年男子
    之行為，惟臺中商業銀行帳戶（帳號：0000000號）、復華
    商業銀行北斗分行帳戶（帳號：00000000-0號）、彰化銀行
    帳戶（帳號：0000 000000 0號）、埤頭郵局帳戶（局號：
    000 000-0號、帳號：000000-0號），並未發生有何詐欺取
    財情事，公訴人又未能舉證以實其說，揆諸上開說明，此部
    分已與幫助犯之要件不符，原應為無罪之諭知，惟公訴意旨
    認為屬連續犯裁判上一罪關係，爰不另為無罪之諭知，併此
    敘明。
據上論斷，應依刑事訴訟法第二百九十九條第一項前段，刑法第
三十條第一項前段、第二項、第三百三十九條第一項、第四十一
條第一項前段、第七十四條第一款，罰金罰鍰提高標準條例第一
條前段、第二條，判決如主文。
本案經檢察官何蕙君到庭執行職務。
中　　華　　民　　國　　94　　年　　10　　月　　28　　日
                  刑事第二庭　　審判長法官　石　馨　文
                                法      官  黃　齡　玉
                                法      官  李　水　源
右正本證明與原本無異。
如不服本判決，應於判決送達後10日內向本院提出上訴狀 (須附
繕本)。
告訴人或被害人對於判決如有不服具備理由請求檢察官上訴者，
其上訴期間之計算係以檢察官收受判決正本之日期為準。
中　　華　　民　　國　　94　　年　　11　　月　　8 　　日
                                法院書記官  廖　建　興
附錄本案論罪科刑法條全文
刑法第三百三十九條
意圖為自己或第三人不法之所有，以詐術使人將本人或第三人之
物交付者，處五年以下有期徒刑、拘役或科或併科一千元以下罰
金。
以前項方法得財產上不法之利益或使第三人得之者亦同。
前二項之未遂犯罰之。
